【裁判字號】    97,交聲,833
【裁判日期】    980219
【裁判案由】    聲明異議
【裁判全文】
臺灣臺南地方法院交通事件裁定         97年度交聲字第833號
移送機關    交通部公路總局嘉義區監理所麻豆監理站
異議人即
受處分人    甲○○
上列受處分人因違反道路交通管理處罰條例案件，對於交通部公
路總局嘉義區監理所麻豆監理站民國 97年7月25日所為之裁決處
分（處分案號：麻監裁罰字第裁75-NJ0000000號）聲明異議，本
院裁定如下：
    主  文
原處分撤銷。
甲○○汽車駕駛人，駕駛汽車不遵守道路交通標線之指示，處罰
鍰新臺幣玖佰元。
    理  由
一、原處分意旨略以：受處分人即異議人甲○○（下稱異議人）
    所有車牌號碼ＬＹ－９２８６號一般小客貨車，於民國九十
    七年四月十四日二十一時二十四分許，行經有燈光號誌管制
    之大樹鄉台二一線與溪埔交岔路口闖紅燈，經高雄縣警察局
    交通警察隊由該路口所設置之自動照相儀器拍照逕行製單舉
    發，嗣經移送分機關即交通部公路總局嘉義區監理所麻豆監
    理站查證屬實，依道路交通管理處罰條例第五十三條第一項
    、第六十三條第一項第三款及違反道路交通管理事件統一裁
    罰基準表之規定，裁處異議人罰鍰新臺幣（下同）二千七百
    元，並記違規點數三點。
二、本件異議意旨略以：異議人於上開時、地，搭載異議人之妻
    看病返家途中，依速限駕車行經該路口紅燈亮起，因異議人
    之妻於旁熟睡，為顧及異議人之妻安全，不宜緊急煞車，故
    延遲煞車至斑馬線前停止，非有闖紅燈之意，為此聲明異議
    ，請求撤銷原處分等語。
三、按汽車駕駛人行經有燈光號誌管制之交岔路口闖紅燈者，處
    一千八百元以上五千四百元以下罰鍰；汽車駕駛人，違反第
    五十三條之規定者，除依原條款處罰鍰外，並記違規點數三
    點，道路交通管理處罰條例第五十三條第一項、第六十三條
    第一項第三款分別定有明文。次按駕駛人駕駛汽車，應遵守
    道路交通標誌、標線、號誌之指示；汽車駕駛人，駕駛汽車
    不遵守道路交通標誌、標線、號誌之指示，而本章各條無處
    罰之規定者，處九百元以上一千八百元以下罰鍰，道路交通
    安全規則第九十條前段、道路交通管理處罰條例第六十條第
    二項第三款亦分別定有明文。而「圓形紅燈」之行車管制號
    誌係表示禁止車輛通行，並不得超越停止線或進入路口；另
    劃設於道路上，設於已設有「停車再開」標誌或設有號誌之
    交岔路口，鐵路平交道或行人穿越道之前方及左彎待轉區之
    前端，寬三十至四十公分之白色實線，為停止線，用以指示
    行駛車輛停止之界限，車輛停止時，其前懸部分不得伸越該
    線，道路交通標誌標線號誌設置規則第二百零六條第五款第
    一目、第一百七十條第一項、第二項亦有明文。
四、經查：
(一)、異議人所有車牌號碼ＬＹ－９２８６號一般小客貨車，於九
    十七年四月十四日二十一時二十四分許，行經高雄縣大樹鄉
    台二一線與溪埔交岔路口，係屬有燈光號誌管制之交岔路口
    且直行方向顯示為紅燈，並經高雄縣警察局交通警察隊由該
    路口所設置之自動照相儀器拍照逕行製單舉發等情，有高雄
    縣政府警察局九十七年六月三日高警交字第ＮＪ00000
    00號舉發違反道路交通管理事件通知單一紙及違規採證照
    片二幀附卷可稽。
(二)、至於有關「闖紅燈」行為之認定，「道路交通管理處罰條例
    」中因未見相關之解釋，交通部乃於八十二年三月二十七日
    召開研商闖紅燈認定標準會議，並依該次會議紀錄發布交通
    部八十二年四月二十二日交路字第００９８１１號函為執法
    單位參考，其重要內容如下：「(一)車輛面對圓形紅燈時仍逕
    予穿越路口至銜接路段，含左轉、直行、迴轉及右轉（依箭
    頭綠燈允許行駛者除外）即視為闖紅燈之行為。(二)有繪設路
    口範圍者：車輛無視於紅燈警示，有穿越路口之意圖，而車
    身已伸入路口範圍亦視同闖紅燈；若僅伸越停止線而未達路
    口範圍者，則視為不遵守標線指示。(三)無繪設路口範圍者：
    以車輛無視於紅燈號誌，而有穿越路口之企圖，其車身並已
    伸越停止線並足以妨害其他方向人（若有行人穿越道）、車
    通行者亦以闖紅燈論處；若僅車身伸越停止線則以不遵守標
    線指示視之。．．．」。），是並非車身伸越停止線，即應
    視為闖紅燈，仍應查明行為人主觀上是否有穿越路口之意圖
    ，客觀上車身是否已伸入路口範圍。
(三)、而觀諸卷附二幀違規採證照片，其在燈號轉換為紅燈亮起後
    二．八秒時，異議人所駕駛之上開車輛已越過停止線。嗣於
    紅燈亮起後四秒拍攝第二張照片，其上方之資料欄上第三排
    數據確顯示「Ｖ＝－－」表示未測量速度，且該違規車輛行
    駛至人行穿越道線前緣之位置，僅得認定系爭車輛車身已超
    越停止線，而無侵入行人穿越道之情形，難認妨害其他方向
    人、車通行。再者，由上開違規採證照片觀之，系爭車輛車
    尾煞車燈俱已亮起，顯見異議人當時業已採取煞車動作，亦
    難認被告主觀有何穿越路口之意圖。綜上，本件違規除上開
    違規採證照片二幀外，尚乏其他證據足資認定系爭車輛於紅
    燈亮起四秒後，有繼續行駛致整車違規侵入行人穿越道，或
    有穿越路口之意圖，揆諸前揭說明，本件異議人駕駛之系爭
    車輛尚未進入交岔路口，自難遽認異議人有闖紅燈之違規行
    為，應僅構成不遵守停止線之標線指示之違規行為，至為灼
    然。
五、綜上所述，異議人於上述時、地，僅有不遵守停止線之標線
    指示之違規行為，移送機關認異議人有駕車行經有燈光號誌
    管制之交岔路口闖紅燈之行為，而依道路交通管理處罰條例
    第五十三條第一項、第六十三條第一項第三款規定，裁處異
    議人二千七百元罰鍰及記違規點數三點，實有違誤，自應由
    本院裁定將原處分撤銷，另依違反道路交通管理處罰條例第
    六十條第二項第三款規定，裁處如主文第二項所示，以資適
    法。
六、據上論斷，應依道路交通管理處罰條例第八十七條第二項、
    道路交通案件處理辦法第二十條前段，裁定如主文。
中    華    民    國    98    年     2    月    19    日
                        交通法庭法  官  陳金虎
以上正本證明與原本無異。
如不服本裁定應於送達後5日內向本院提出抗告狀（應附繕本）
。
                                書記官  蔡明峰
中    華    民    國    98    年    2     月    19    日


司法院資訊處製作；財團法人民間司法改革基金會備份。
